臺灣高等法院臺南分院刑事判決
111年度上訴字第334號
上  訴  人  
即  被  告  陳慧珠
上列上訴人因傷害等案件，不服臺灣臺南地方法院110年度訴字
第608號中華民國110年12月28日第一審判決（起訴案號：臺灣臺
南地方檢察署110年度偵字第8534、8535號），提起上訴，本院
判決如下：
    主  文
上訴駁回。
    理  由
一、本案經本院審理結果，認第一審判決被告犯傷害罪，處拘役
    50日，如易科罰金，以新臺幣1千元折算1日；犯恐嚇危害安
    全罪，處拘役40日，如易科罰金，以新臺幣1千元折算1日；
    應執行拘役80日，如易科罰金，以新臺幣1千元折算1日，認
    事用法及量刑，核無不當，應予維持，並引用如附件第一審
    判決書記載之證據及理由。
二、被告上訴意旨略以：
　　王益宏臉部挫傷是他在掙扎中其眼鏡自行滑落時刮傷的，並
    非我抓傷王益宏的臉，我沒有留長指甲，不會抓傷人，而且
    是他主動鬧事的，應該雙方都有錯，為此提起上訴，並請另
    為適當之判決。
三、經查：　　
  ㈠原審以被告所犯傷害、恐嚇犯行，罪證明確，因而依附件所
    示規定，並審酌被告與告訴人2人為鄰居關係，因細故發生
    爭執，不思保持理性溝通處理，竟對王益宏出手攻擊，另以
    上開紙條對王偉盛予以恐嚇，所為實有不當；並考量其犯後
    否認犯行，且未獲得告訴人2人之諒解，亦未賠償告訴人2人
    ；參以其犯罪之動機、手段、目的、所生之危害；兼衡其自
    陳教育程度為大學畢業，無業，獨居，家庭經濟狀況小康（
    警1卷第3頁、原審卷第123頁）一切情狀，各量處拘役50日
    、40日，定應執行拘役80日，並諭知易科罰金之折算標準。
    本院核其認事用法並無不當，量刑亦稱允洽。
　㈡被告仍執前詞，否認犯罪，然告訴人眼鏡鼻夾並無尖銳處，
    有照片可按（警卷第23頁），自無可能僅因滑落就造成告訴
    人受有頭部外傷合併多處前額擦挫傷、右鼻樑鈍傷、左側眼
    眶鈍傷、左側顏面擦挫傷等傷害，其所辯顯不足採；再者，
    被告張貼之紙條，確有「小孩」、「以砍還砍」之用語，有
    照片可按（警2卷第17頁），此恐嚇犯行亦事證明確，被告
    空言否認犯罪，無可採信，其上訴主張原判決違誤不當，請
    求撤銷改判，為無理由，應予駁回。
四、被告經合法傳喚，無正當理由不到庭，爰不待其陳述，逕行
    判決。
據上論結，應依刑事訴訟法第373條、第368條、第371條，判決
如主文。
本案經檢察官許家彰提起公訴，檢察官謝錫和到庭執行職務。
中　　華　　民　　國　　111 　年　　5 　　月　　26　　日
                  刑事第五庭    審判長法　官  蔡廷宜
                                      法　官  蔡川富
                                      法　官  翁世容
以上正本證明與原本無異。
傷害罪部分，如不服本判決應於收受送達後20日內向本院提出上
訴書狀，其未敘述上訴理由者，並得於提起上訴後20日內向本院
補提理由書（均須按他造當事人之人數附繕本）「切勿逕送上級
法院」。
恐嚇危害安全罪部分，不得上訴。
　　　　　　　　　　　　　　　　　　　書記官  顏惠華　　
中　　華　　民　　國　　111 　年　　5 　　月　　26　　日
附錄本案論罪科刑法條：
中華民國刑法第277條
傷害人之身體或健康者，處5年以下有期徒刑、拘役或50萬元以
下罰金。
犯前項之罪，因而致人於死者，處無期徒刑或7年以上有期徒刑
；致重傷者，處3年以上10年以下有期徒刑。
中華民國刑法第305條
以加害生命、身體、自由、名譽、財產之事恐嚇他人，致生危害
於安全者，處2年以下有期徒刑、拘役或9千元以下罰金。

【附件】
臺灣臺南地方法院刑事判決
110年度訴字第608號
公　訴　人　臺灣臺南地方檢察署檢察官
被　　　告　陳慧珠　女　(民國00年0月00日生)
　　　　　　　　　　身分證統一編號：0000000000號
　　　　　　　　　　住○○市○區○○路000巷00號
上列被告因傷害等案件，經檢察官提起公訴（110年度偵字第853
4號、110年度偵字第8535號），本院判決如下：
    主  文
陳慧珠犯傷害罪，處拘役伍拾日，如易科罰金，以新臺幣壹仟元
折算壹日；又犯恐嚇危害安全罪，處拘役肆拾日，如易科罰金，
以新臺幣壹仟元折算壹日。應執行拘役捌拾日，如易科罰金，以
新臺幣壹仟元折算壹日。
    犯罪事實
一、陳慧珠與王益宏係鄰居關係，民國109年10月10日13時許，陳
    慧珠於王益宏位在臺南市○區○○○000巷00號住處前，因故與王
    益宏發生口角，竟基於傷害之犯意，徒手抓王益宏之臉頰數下
    ，致王益宏因而受有頭部外傷合併多處前額擦挫傷、右鼻樑
    鈍傷、左側眼眶鈍傷、左側顏面擦挫傷等傷害。
二、陳慧珠與王偉盛亦係鄰居關係，陳慧珠因懷疑王偉盛破壞其
    所種植之植物，竟基於恐嚇危害安全之犯意，於109年10月23
    日9時38分許，至王偉盛位在臺南市○區○○○000巷00號之住處
    前，張貼內容為「你們栽培小孩跟我栽培花草有機果樹一樣
    辛苦，所以，請勿來亂砍、亂告，否則，我要『學習你們』一樣
    ，以眼還眼、以牙還牙，（以砍還砍）‧‧‧‧不要逼人太甚，
    欺侮女人，把人逼瘋，對你們沒有好處‧‧‧‧」等語之紙條於
    上址大門，暗示要傷害王偉盛之子女，使王偉聖因而心生畏
    懼，致生危害於安全。
三、案經王益宏、王偉盛訴由臺南市政府警察局第一分局報告臺
    灣臺南地方檢察署檢察官偵查起訴。
    理  由
一、本案下列所引之供述證據，檢察官、被告陳慧珠於本院依法
    調查上開證據之過程中，均已明瞭其內容而足以判斷有無刑
    事訴訟法第159條第1項不得為證據之情事，而於本院準備程
    序及本案言詞辯論程序就相關事證之證據能力均未聲明異議
    ，本院審酌該等證據作成時之情況，並無違法取證或其他瑕
    疵，認為適於作為本案認定事實之依據，該等供述證據自得
    為本案之證據使用。其餘引用之非供述證據，均與本案犯罪
    待證事實具有證據關聯性，且無證據證明有何違法取證之情
    事，並經本院於審理期日依法踐行調查證據程序，亦得為本
    案之證據使用。
二、訊據被告雖坦承其於上開時間、地點有與告訴人王益宏（下
    稱王益宏）發生口角爭執，雙方有拉扯行為，王益宏於過程
    中受有上開傷害；其有於上開時間、地點，在告訴人王偉盛
    （下稱王偉盛）住處大門張貼上開紙條之事實，然矢口否認
    有何上開犯行，辯稱：王益宏當時踢翻我的垃圾桶，還要來
    打我，我是為了正當防衛而拉扯王益宏，王益宏是被他自己
    的金屬眼鏡刮傷，不是被我抓傷；我張貼上開紙條是因為王
    偉盛來砍我的樹，我說以砍還砍是說我要砍他的植物，不是
    要恐嚇他等語。
三、經查：
　㈠被告涉犯傷害罪部分：
　⒈被告與王益宏係鄰居關係，109年10月10日13時許，被告於王益
    宏位在臺南市○區○○○000巷00號住處前，因故與王益宏發生口
    角，雙方發生拉扯，王益宏於過程中受有頭部外傷合併多處
    前額擦挫傷、右鼻樑鈍傷、左側眼眶鈍傷、左側顏面擦挫傷
    等傷害之事實，業據被告於警詢、偵查中及本院審理時坦承
    在卷，核與證人王益宏、王偉盛於警詢、偵查中之證述情節
    大致相符，並有王益宏之高雄榮民總醫院臺南分院診斷證明
    書1份（警1卷第19頁）、王益宏之臉部傷勢照片1張（警1卷
    第21頁）、臺南市政府警察局第一分局東寧派出所現場照片
    3張（警1卷第23至25頁）、王益宏於110年5月6日偵訊時提
    出之眼鏡損壞照片2張（偵1卷第33頁）、影像光碟1份（偵1
    卷後方存放袋）、本院勘驗筆錄及勘驗畫面擷圖各1份（本
    院卷第29至50、55至83頁）、高雄榮民總醫院臺南分院110
    年11月18日高總南醫字第1102101471號號函暨檢附王益宏10
    9年10月11日就診病歷資料及急診傷勢照片3張（本院卷第99
    至112頁）附卷可佐，上開事實，首堪認定。
　⒉王益宏所受上開傷勢是因遭被告徒手抓傷所致：
　⑴證人王益宏於警詢證稱：我於109年10月10日13時左右(詳細
    時間我不記得)在我家前，因我鄰居陳慧珠在她家門前堆放
    雜物、食物影響消防搶救及環境衛生，有時候也孳生蟑螂、
    老鼠，造成蟑螂、老鼠四處亂竄，我當時剛好看到她在門口
    ，我請他改善住家附近，她就跟我說我修繕鐵皮屋頂未付錢
    、我家屋前私有地我想租給鄰居收取少許租金說我貪財及辱
    罵我往生父親，說我父親找她麻煩心地不好才會得心臟病早
    逝，我父親生前有向她反映她之前在她家頂樓養貓、雞造成
    野貓常來我家排泄造成惡臭，當時我聽聞她說我父親時，我
    很生氣，我便請她不要再說，我便踢她置於她家門口的垃圾
    桶，她拿垃圾桶砸我，我將垃圾桶向她丟去但未砸到她，她
    就開始攻擊我，她徒手傷害我，先將我眼鏡砸毀，用手指甲
    抓我的臉，造成我臉部受傷流血，她攻擊我臉部正面及臉部
    左側，受傷情形為紅腫及破皮流血等語（警1卷第7至8頁）
    。其於偵查中證稱：109年10月10日13時許，被告因為把雜
    物堆滿在馬路上，我就跟被告發生爭吵，爭吵過程中被告提
    到我父親，我就很生氣，她說我父親心腸不好，我就很生氣
    ，我就踢她保力龍袋，她就踢回來，我就繼續踢回去，她就
    開始對我開始攻擊，她就把我眼鏡拔掉摔到地上，並用手把
    我臉部抓傷等語（偵1卷第18頁）。
　⑵證人王偉盛於警詢證稱：109年10月10日約13、14時我是在客
    廳，突然聽到吵架聲，我就出門出去看，看見王益宏跟陳慧
    珠在吵架，雙方謾罵很久，陳慧珠罵王益宏的爸爸，當下王
    益宏就很不舒服，遂踢陳慧珠置於一旁空的油漆桶，踢往陳
    慧珠家的方向，然後陳慧珠就拿起王益宏所踢的桶子丟向王
    益宏，王益宏有閃，雙方越吵越激烈，陳慧珠突然徒手抓王
    益宏的臉，致王益宏的眼鏡掉到地上破掉，王益宏臉上也流
    血，王益宏就把陳慧珠推開，雙方繼續口角，口角間陳慧珠
    還有試圖要傷害王益宏，但王益宏就閃開未再還手，我有看
    到陳慧珠抓傷王益宏，陳慧珠是徒手抓傷王益宏，主要是傷
    害臉部，王益宏當時臉部傷口紅腫流血等語（警1卷第15至1
    6頁）。其於偵查中具結證稱：我當天聽到吵架聲我就出去
    看，我就看到被告往王益宏丟桶子，被告後來就去抓王益宏
    的臉，王益宏的眼鏡是因為被告抓王益宏的臉所以被打掉的
    ，王益宏因此眼鏡摔下去且臉部受傷，被告抓王益宏臉部前
    ，王益宏沒有攻擊被告等語（偵1卷第19頁）。
　⑶王益宏於109年10月11日14時6分至高雄榮民總醫院臺南分院
    急診，經診斷受有頭部外傷合併多處前額擦挫傷、右鼻樑鈍
    傷、左側眼眶鈍傷、左側顏面擦挫傷等傷害，有前揭王益宏
    之高雄榮民總醫院臺南分院診斷證明書、就診病歷資料及急
    診傷勢照片在卷可佐。
　⑷被告於偵查中自承：（問：案發當天妳有無用手丟王益宏的
    眼鏡，並抓傷王益宏的臉？）我是為了自衛，我只是拔王益
    宏的眼鏡，因為金庸小說說爭吵要先攻擊對方的要點，讓對
    方看不到，另外王益宏受傷是拿眼鏡的時候抓傷王益宏的臉
    部的等語（偵1卷第18頁）。
　⑸依上所述，證人王益宏、王偉盛就被告傷害王益宏過程之證
    述情節一致，並與前揭診斷證明書、就診病歷資料及急診傷
    勢照片互核相符，且被告於偵查中亦自承其有抓傷王益宏的
    臉部。因此，王益宏所受上開傷勢是因遭被告徒手抓傷所造
    成之事實，應堪認定。
　⒊被告雖辯稱王益宏是被自己的眼鏡刮傷，與其無關等語，然
    衡之常情，眼鏡滑落時，不會反覆摩擦臉部而使臉部多處受
    有傷害。況且，王益宏之臉部除有擦挫傷外，亦有鈍傷，然
    一般情形下，眼鏡滑落應不至於使臉部受有鈍傷。故被告上
    開所辯，難認可採。　　
　⒋按對於現在不法之侵害，而出於防衛自己或他人權利之行為
    ，不罰，刑法第23條前段固有明文。又按刑法第23條之正當
    防衛，係以對於現在不法之侵害，而出於防衛自己或他人權
    利之行為為要件。因之正當防衛，必對現在之不法侵害，始
    能成立，所謂現在，乃別於過去與將來而言，此為正當防衛
    行為之「時間性」要件。過去與現在，以侵害行為已否終了
    為準，將來與現在，則以侵害行為已否著手為斷，故若侵害
    已成過去，或預料有侵害而侵害行為尚屬未來，則其加害行
    為，自無成立正當防衛之可言（最高法院100年度台上字第4
    939號判決意旨參照）。被告辯稱：王益宏有先踢翻垃圾桶
    ，還要來打我，我是正當防衛等語（本院卷第27頁）。惟證
    人王偉盛證稱：被告抓王益宏臉部前，王益宏沒有攻擊被告
    等語（偵1卷第19頁），且依卷內事證並未顯示王益宏有現
    在不法侵害被告之行為，依前揭最高法院判決意旨，被告自
    無主張正當防衛之餘地，其前揭所辯，亦非可採。
　㈡被告涉犯恐嚇危害安全罪部分：
　⒈被告與王偉盛亦係鄰居關係，被告因懷疑王偉盛破壞其所種
    植之植物，於109年10月23日9時38分許，至王偉盛位在臺南
    市○區○○○000巷00號之住處前，張貼內容為「你們栽培小孩
    跟我栽培花草有機果樹一樣辛苦，所以，請勿來亂砍、亂告，
    否則，我要『學習你們』一樣，以眼還眼、以牙還牙，（以砍
    還砍）‧‧‧‧不要逼人太甚，欺侮女人，把人逼瘋，對你們沒
    有好處‧‧‧‧」等語之紙條於上址大門之事實，業據被告於警
    詢、偵查中及本院審理時坦承在卷，核與證人王偉盛於警詢
    、偵查中之證述情節相符，並有現場暨監視器影像翻拍照片
    4張（警2卷第15至17頁）、影像光碟1份（偵1卷後方存放袋
    ）在卷為憑，上開事實，堪以認定。
　⒉按刑法第305條之恐嚇危害安全罪，所稱以加害生命、身體、
    自由、名譽、財產之事，恐嚇他人者，係指以使人生畏怖心
    為目的，而通知將加惡害之旨於被害人而言（最高法院52年
    台上字第751號判例意旨參照）。刑法第305條之罪，僅以受
    惡害之通知者心生畏懼而有不安全之感覺為已足，不以發生
    客觀上之危害為要件（最高法院27年度決議㈠意旨參照）。
    觀之上開紙條記載「你們栽培小孩跟我栽培花草有機果樹一
    樣辛苦」、「否則，我要『學習你們』一樣，以眼還眼、以牙
    還牙，（以砍還砍）」等語，其中強調「你們栽培小孩」、
    「以砍還砍」等字眼，依據社會一般通念，已足以使王偉盛
    感覺其與其家人之生命、身體安全受到威脅，而達到心生畏
    懼之程度，被告所為該當恐嚇危害安全之事實，至為明確。
　⒊被告雖辯稱其植物被王偉盛破壞，以砍還砍是要砍王偉盛的
    植物等語。惟被告所寫上開紙條只有提及「你們栽培小孩跟
    我栽培花草有機果樹一樣辛苦」，並未提到其要砍王偉盛的
    植物，且依被告所提出之照片，亦不足以認定王偉盛有破壞
    被告植物之情形，故被告上開所辯，亦非可採。
　㈢綜上所述，本案事證明確，被告上開犯行，堪以認定，應予
    依法論科。
四、論罪科刑：
　㈠核被告所為，係犯刑法第277條第1項之傷害罪、同法第305條
    之恐嚇危害安全罪。被告於緊密之時間內，於同一地點，徒
    手抓王益宏之臉部數下，顯係基於同一犯意所為，侵害法益
    相同，堪認各行為之獨立性極為薄弱，依一般社會客觀觀念
    ，難以強行分開，在法律上評價應為數個舉動之接續施行，
    應屬接續犯，而以一傷害罪論。被告所犯上開2罪間，犯意
    各別，行為互殊，應予分論併罰。
　㈡爰審酌被告與告訴人2人為鄰居關係，因細故發生爭執，不思
    保持理性溝通處理，竟對王益宏出手攻擊，另以上開紙條對
    王偉盛予以恐嚇，所為實有不當；並考量其犯後否認犯行，
    且未獲得告訴人2人之諒解，亦未賠償告訴人2人；參以其犯
    罪之動機、手段、目的、所生之危害；兼衡其自陳教育程度
    為大學畢業，無業，獨居，家庭經濟狀況小康（警1卷第3頁
    、本院卷第123頁）一切情狀，分別量處如主文所示之刑，
    及諭知易科罰金之折算標準，並定其應執行刑，暨諭知易科
    罰金之折算標準，以資警惕。
據上論斷，應依刑事訴訟法第299條第1項前段，判決如主文。
本案經檢察官許家彰提起公訴，檢察官紀芊宇到庭執行職務。
中　　華　　民　　國　　110 　年　　12　　月　　28　　日
                  刑事第十一庭  審判長法　官　陳淑勤
                                      法  官  周宛瑩
                                      法  官  張郁昇
以上正本證明與原本無異。
如不服本判決應於收受本判決後20日內向本院提出上訴書狀，並
應敘述具體理由。其未敘述上訴理由者，應於上訴期間屆滿後20
日內向本院補提理由書狀（均須按他造當事人之人數附繕本）「
切勿逕送上級法院」。 
    　　　　　　　　　　　　　　　　　書記官  黃敏純
中　　華　　民　　國　　110 　年　　12　　月　　28　　日
附錄本案論罪科刑法條：
中華民國刑法第277條
傷害人之身體或健康者，處5年以下有期徒刑、拘役或50萬元以
下罰金。
犯前項之罪，因而致人於死者，處無期徒刑或7年以上有期徒刑
；致重傷者，處3年以上10年以下有期徒刑。

中華民國刑法第305條
以加害生命、身體、自由、名譽、財產之事恐嚇他人，致生危害
於安全者，處2年以下有期徒刑、拘役或9千元以下罰金。